【裁判字號】    97,台上,21
【裁判日期】    970110
【裁判案由】    清償借款
【裁判全文】
最高法院民事裁定                九十七年度台上字第二一號
上  訴  人  甲○○
訴訟代理人  王炯棻律師
            王錦堂律師
            李衍志律師
被 上訴 人  乙○○
訴訟代理人  楊昌禧律師
            梁育誠律師
上列當事人間請求清償借款事件，上訴人對於中華民國九十六年
十月十七日台灣高等法院高雄分院第二審判決（九十六年度重上
字第二二號），提起上訴，本院裁定如下：
    主  文
上訴駁回。
第三審訴訟費用由上訴人負擔。
    理  由
按上訴第三審法院，非以原判決違背法令為理由，不得為之。又
提起上訴，上訴狀內應記載上訴理由，其以民事訴訟法第四百六
十九條所定事由提起第三審上訴者，應於上訴狀內表明：原判決
所違背之法令及其具體內容、暨依訴訟資料合於該違背法令之具
體事實。其依同法第四百六十九條之一規定提起上訴者，並應具
體敘述為從事法之續造、確保裁判之一致性或其他所涉及之法律
見解具有原則上重要性之理由。同法第四百六十七條、第四百七
十條第二項分別定有明文。而依同法第四百六十八條規定，判決
不適用法規或適用不當者，為違背法令；依同法第四百六十九條
規定，判決有該條所列各款情形之一者，為當然違背法令。是當
事人提起第三審上訴，如合併以同法第四百六十九條及第四百六
十九條之一之事由為上訴理由時，其上訴狀或理由書應表明該判
決所違背之法令條項，或有關判例、解釋字號，或成文法以外之
習慣或法理等及其具體內容，暨係依何訴訟資料合於該違背法令
之具體事實，並具體敘述為從事法之續造、確保裁判之一致性或
其他所涉及之法律見解具有原則上重要性之理由。如未依上述方
法表明，或其所表明者與上開法條規定不合時，即難認為已合法
表明上訴理由，其上訴自非合法。本件上訴人對於原判決提起第
三審上訴，雖以該判決違背法令為由，惟核其上訴理由狀所載內
容，係就原審取捨證據、認定事實之職權行使所論斷：上訴人主
張被上訴人於民國八十七年、八十八年間向其借款新台幣（下同
）二千萬元，以為向訴外人僑程企業股份有限公司購買高雄縣鳥
松鄉○○路二００巷一四號房屋及其基地（下稱系爭房地）之價
金，並以系爭房地設定最高限額三千萬元之抵押權擔保系爭借款
等情，縱然屬實，惟系爭抵押權已於八十九年五月間因所擔保之
債權受清償而塗銷登記，且上訴人自認分別於九十一年及九十二
年間向被上訴人各借款五百萬元，已經清償完畢，倘被上訴人確
曾向上訴人借款二千萬元未還，上訴人何以另向被上訴人借款，
不為抵銷並按期清償，上訴人主張與常情不符，又被上訴人係基
於買賣關係而取得系爭房地所有權，上訴人未能證明交付金錢事
實，上訴人依消費借貸或不當得利法律關係請求被上訴人返還借
款或不當利得，於法無據等情，指摘為不當，並就原審命為辯論
及已論斷者，泛言謂為違法，而非表明該判決所違背之法令及其
具體內容，暨依訴訟資料合於該違背法令之具體事實，更未具體
敘述為從事法之續造、確保裁判之一致性或其他所涉及之法律見
解具有原則上重要性之理由，難認其已合法表明上訴理由。依首
揭說明，應認其上訴為不合法。
據上論結，本件上訴為不合法。依民事訴訟法第四百八十一條、
第四百四十四條第一項、第九十五條、第七十八條，裁定如主文
。
中    華    民    國  九十七  年    一    月    十    日
                      最高法院民事第六庭
                          審判長法官  朱  建  男
                                法官  顏  南  全
                                法官  黃  義  豐
                                法官  鄭  傑  夫
                                法官  蘇  清  恭
      本件正本證明與原本無異
                                      書  記  官
中    華    民    國  九十七  年    一    月  二十九  日
                                                   ｍ


司法院資訊處製作；財團法人民間司法改革基金會備份。
